最　高　行　政　法　院　判　決　　　　　　　　　九十一年度判字第一八二六號
　　再 審原 告　喜洋洋食品股份有限公司
　　代　表　人　甲○○
　　再 審被 告　經濟部智慧財產局
　　代　表　人　乙○○
右當事人間因商標異議事件，再審原告對本院中華民國九十年三月十五日九十年度判
字第三七七號判決提起再審之訴。本院判決如左：
　　主  文
再審之訴駁回。
再審訴訟費用由再審原告負擔。
　　事  實
緣再審原告前以「喜洋洋食品股份有限公司標章」商標，指定使用於商標法施行細則
第四十九條所定商品及服務分類表第三十類之軟糖、貢糖、牛軋糖、花生糖等商品，
申請註冊，經准列為審定第七四二一七六號商標。嗣關係人日商．山崎製麵包股份有
限公司（以下簡稱關係人）以該審定商標有違商標法第三十七條第一項第七、十二款
之規定，對之提起異議。經再審被告審查，於民國八十六年一月二十二日以中台異字
第八六○○四一號商標異議審定書為異議不成立之處分。關係人不服提起訴願，經經
濟部於八十六年五月二日經（八六）訴字第八六六○七一三四號訴願決定駁回訴願。
嗣關係人提起再訴願，經行政院於八十六年十二月五日以台八十六訴字第四七七二四
號再訴願決定，撤銷原決定及原處分。再審原告對該決定不服，提起行政訴訟，經本
院以八十七年六月二十六日八十七年度判字第一二七四號判決駁回再審原告之訴。再
審被告乃於八十七年十月七日以中台異字第八七一○五九號商標異議審定書重為系爭
商標審定應予撤銷之處分。再審原告不服，提起訴願、再訴願，均遭決定駁回，提起
行政訴訟，亦遭本院以九十年度判字第三七七號判決（以下簡稱原判決）駁回。再審
原告以本件原判決有行政訴訟法第二百七十三條第一項第一款之再審事由，提起再審
之訴。茲摘兩造訴辯意旨如次：
再審原告起訴意旨及補充理由略謂：一、本案原判決據認再審被告之審定理由可採，
固非無見。惟，系爭審定第七四二一七六號「喜洋洋食品股份有限公司標章」商標圖
樣，再審原告前於七十三年間即曾本於同一圖樣取得註冊第二八四七五二號商標專用
權。當時關係人即曾於八十二年八月十三日以此次據以提出異議之註冊第二二九九八
○號「太陽圖」商標圖樣之相同商標圖樣，提出違反商標法第三十七條第一項第六款
及第十二款之評定。此一結果，原經經濟部中央標準局評定之後，仍認「．．．第二
八四七五二號「喜洋洋食品股份有限公司標章．．．」據以評定之註冊第二二九九八
○號「太陽圖」商標．．．，惟其臉譜設計各異其趣，圖案之通體構圖，意匠亦迥然
有別，異時異地通體隔離觀察，難謂有致消費者發生混淆誤認之虞，應非屬構成近似
之商標。況兩商標各於糕餅、西點麵包商品行銷多年，兩者獲准註冊併存使用已近十
年，消費者於該兩商標所表彰之產品來源或產製主體，尚難謂有混淆誤認之虞，凡此
有申請人與註冊人各檢附其商標之使用資料附卷可稽。揆諸首揭規定，系爭商標之核
准註冊應屬合法，爰依商標法第五十五條規定評決如主文。」云云，而為申請評定不
成立；嗣關係人雖對之提出訴願，仍遭駁回；此後該案即因關係人未提出行政訴訟臻
至確定。二、依上所述，有關本案再審原告所申請第七四二一七六號「喜洋洋食品股
份有限公司標章」商標圖樣，與關係人據以提出異議之註冊第二二九九八○號「太陽
圖」商標圖樣，其二者之間是否近似乙節，原審被告此前早已作成無違當時商標法第
三十七條第一項第十二款之規定之行政處分在案，且及至今日，該訴願決定之行政處
分亦未遭撤銷，乃為再審被告所不爭執否認。是本於鈞院六十三年判字第五五八號判
例所揭意旨，該等原已既存之訴願決定，自不容否認其效力，並對人民及國家雙方均
有拘束力。因之，關係人再本於同一客體、同一情事、同一理由主張近似與否之異議
時，再審被告自應恪遵上開判例所揭意旨，依法處理為是。乃，再審被告竟無視於此
，而將此前既存之行政處分之效力恝置不論，另為悖於上開判例所揭意旨之處分。因
之，再審被告此次審定處分，自於法有違，不容維持。詎料，原判決竟又疏漏未見及
此，而誤認此前再審原告所註冊第二八四七五二號之商標圖樣，與此次系爭遭異議之
第七四二一七六號乃係不一樣之商標圖樣，以致誤予維持再審被告機關所為之審定。
三、商標近似與否乃屬就存在之商標圖樣予以實質客觀判斷之問題，核與該商標是否
享有商標法所定之保護權益無涉。因之，即便商標未辦展期而致不能主張商標法上所
定之權益，然其客關存在之事實，及其仍為商標圖樣之本質，究不因此而有改變。況
，早業經評定之結果，亦絕不因嗣後該商標未辦展期而致不能主張商標法上所定之權
益，而連帶系爭既存之評定結果跟著失效。是以，再審被告援再審原告另一註冊第二
八四七五二號之商標業已失效，從而此前之該評定案自不足為再審原告有利之論據云
云，為其抗辯理由，究有風馬牛不相及之謬誤。四、綜右所論，原判決理應遵守前揭
判例所揭要旨，本於此前訴願決定所生之拘束力以為論斷，奈原判決竟將此前訴願決
定之拘束力恝置不論，而以「．．．原告固又訴稱系爭商標早於八十二年八月十三日
即遭關係人申請評定，而告評定不成立云云。但查其經評定係原告另一註冊第二八四
七五二號商標，．．．」一語帶過。是原判決有行政訴訟法第二百七十三條第一項第
一款所定適用法規顯有錯誤之違法。為此，請判決廢棄原判決，並撤銷原處分及一再
訴願決定等語。
再審被告答辯意旨略謂：再審原告所稱經評定者係再審原告另一註冊第二八四七五二
號商標，再審被告以該商標與據以評定之商標已併存十年為由，為評定不成立之處分
，茲該商標業已失效，則該評定案自不足執為再審原告有利之論據，亦經鈞院原判決
指明在案，充其量僅為法律上見解之歧異，或認定事實有所爭執者，要難謂為適用法
規顯有錯誤，而據為再審之理由。為此，請判決駁回本件再審之訴等語。
　　理  由
按行政訴訟法第二百七十三條第一項第一款所謂「適用法規顯有錯誤者」，係指原判
決所適用之法規與現行法規有所牴觸或有效之判例解釋有所違反者而言，至於事實認
定錯誤或法律上見解之歧異，不得謂為適用法規顯有錯誤。本件原判決係以：系爭審
定第七四二一七六號「喜洋洋食品股份有限公司標章」商標圖樣，與據以異議註冊第
二二九九八○號「太陽圖」商標圖樣，二者均為擬人化圓形反白笑臉設計圖，其外緣
亦均為飄動之深黑色瓣狀圖形，兩相對比，固可辨其差異，然異時異地隔離觀察，則
難認無使人有混同誤認之虞，顯屬近似商標。又再審被告經評定者係原告另一註冊第
二八四七五二號商標，再審被告以該商標與據以評定之商標已併存十年為由，為評定
不成立之處分，茲該商標業已失效，詳如前述，則該評定案自不足執為再審原告有利
之論據。至再審原告檢具彰化縣糕餅罐頭商業同業公會，臺灣區糖果餅乾麵食工業同
業公會函件及宣傳廣告資料影本等，主張系爭商標係自創並非襲用，且該商標經其使
用多年，為國內消費者所熟知一節，與系爭商標有無違反當時商標法第三十七條第一
項第十二款之認定無涉。另所舉再審被告中台評字第八三○○八八號商標評定書，其
案情各異，尚不得據為原告有利之認定。從而，一再訴願決定，遞予維持，再審被告
所為撤銷系爭第七四二一七六號商標之審定，俱無不合。再審原告起訴意旨，難謂為
有理由為由，判決駁回再審原告前程序之訴，核其認事、用法均無違誤，自無適用法
規顯有錯誤之情形。再審原告以原判決有行政訴訟法第二百七十三條第一項第一款再
審事由，無非以：關係人曾以相同據以異議商標，對再審原告前於七十三年間以同系
爭商標圖樣取得註冊之第二八四七五二號商標，提出違反商標法第三十七條第一項第
六款及第十二款之評定，經再審被告認非近似商標，並經關係人提出訴願遭駁回後確
定在案；依鈞院六十三年判字第五五八號判例意旨，該再審被告之原處分與訴願決定
具有拘束人民與政府之效力，原判決竟違背該判例意旨，而為不同認定之判決為其論
據。然查，個案審查原則為商標基本審查原則，基於個案商標或標章之圖樣，指定使
用商品或服務分類以及評定法條不同等因素，縱其中某項要件近似或相同，惟因個案
審查要件並非絕對相同，自非屬同一事件，則原判決未予引用關係人對再審原告註冊
第二八四七五二號商標評定不成立之資料，於法無違誤。況再審原告註冊第二八四七
五二號商標專用權業已失效，為再審原告不爭之事實，原判決認該評定業已不足執為
再審原告有利之論據，並未違反評定時商標法之評定規定；另行政處分除經有關機關
依其法定職權撤銷外，不得否認其效力。故已成立之行政處分在未撤銷前，對於人民
及國家雙方均有拘束力，不因法令變更而有所影響」本院六十三年判字第五五八號固
著有判例；惟行政處分法定拘束力，僅限於其具體行政事件而已。從而，無論再審被
告對再審原告註冊第二八四七五二號商標所作評定不成立之行政處分；抑或經濟部對
該行政處分予以維持之訴願決定，其拘束力僅及於該評定之個案，無拘束本院審理本
案之效力，本院原判決未引用該案評定不成立之結論，無違本院上開判例意旨。綜上
所述，本件再審之訴，顯無理由，應予駁回。
據上論結，本件再審原告之再審之訴為無理由，爰依行政訴訟法第二百七十八條第二
項、第九十八條第三項前段，判決如主文。
中　　華　　民　　國　　九十一　　　年　　　十　　　　月　　　十一　　　日
                    最 高 行 政 法 院  第 四 庭
                                審 判 長 法  官　　　廖　政　雄
                                         法  官　　　趙　永　康
                                         法  官　　　林　清　祥
                                         法  官　　　鍾　耀　光
                                         法  官　　　姜　仁　脩
右  正  本  證  明  與  原  本  無  異
　　　　　　　　　　　　　　　　　　　　 法院書記官　莊　俊　亨
中　　華　　民　　國　　九十一　　　年　　　十　　　　月　　　十四　　　日
